【裁判字號】    89,親,147
【裁判日期】    900130
【裁判案由】    確認親子關係存在
【裁判全文】
臺灣高雄地方法院民事判決  八十九年度親字第一四七號
    原      告    丙○○
    法定代理人    乙○○
    訴訟代理人    郭家駿  律師
    複  代理人    許再定  律師
    被      告    甲○○      .
右當事人間確認親子關係存在事件，本院判決如左：
    主      文
原告之訴駁回。
訴訟費用由原告負擔。
    事      實
甲、原告方面：
  一、聲明：如主文所示。
  二、陳述：
      原告之母游惠珍於民國七十七年二月十日與其父高文正結婚，嗣原告父母於七
      十九年間因故分居，原告之母游惠珍遂與被告同居，並於與其夫高文正婚姻關
      係存續中之八十一年一月二十六日產下原告，原告因而受推定為婚生子女。惟
      原告之父高文正始終不知原告出生之事，原告亦始終由其母游惠珍與被告共同
      扶養，直至八十七年八月三日始為原告申報戶籍。嗣原告父、母分別於八十九
      年一月二十六日及同年九月八日死亡，被告因工作之故，無法照顧原告，遂將
      原告送至育幼院。原告出生之時，其母游惠珍與其父高文正並無同居之事實，
      且原告自幼受其生父即被告之扶養，況經高雄長庚紀念醫院鑑定結果，亦不能
      排除原告與被告間之親子關係，原告有確實之反證足以推翻其所受之婚生推定
      ，為此訴請確認兩造間親子關係存在。
  三、證據：提出戶籍謄本、親子鑑定報告各一件為證。
乙、被告方面：
  一、聲明：駁回原告之訴。
  二、陳述：
      原告確實為被告與原告之母游惠珍所生之子，目前因工作因素無法照顧原告，
      而讓原告住在育幼院。
    理      由
一、原告起訴主張其於八十一年一月二十八日出生，受推定為其母游惠珍與其父高文
    正之婚生子女。然自七十九年間起原告之母游惠珍即與其父高文正分居，而與被
    告同居，原告係其母游惠珍自被告受胎所生，且經鑑定結果，亦不能排除兩造間
    之親子血緣關係。惟原告之父高文正已於八十九年一月二十六日死亡，其母游惠
    珍則於同年九月八日死亡，已無法依民法第一千零六十三條之規定提起否認子女
    之訴，惟原告既有足夠之反證推翻前開婚生推定，為此訴請確認兩造間之親子關
    係存在等語，並舉戶籍謄本及親子鑑定報告各一件為證。被告則不否認原告為其
    與原告之母游惠珍所生之子，且自幼扶養原告等事實。則本件首先應予審究者，
    乃原告所提本件確認之訴是否合法？
二、按民法第一千零六十三條規定，妻之受胎，係在婚姻關係存續中者，推定其所生
    子女為婚生子女。前項推定，如夫妻之一方能證明妻非自夫受胎者，得提起否認
    之訴。但應於知悉子女出生之日起，一年內為之。又依最高法院二十三年上字第
    三四七三號判例所認：「妻之受胎係在婚姻關係存續中者，民法第一千零六十三
    條第一項，推定其所生子女為婚生子女，受此推定之子女，惟受胎期間內未與妻
    同居之夫，得依同條第二項之規定以訴否認之，如夫未提起否認之訴，或雖提起
    而未受有勝訴之確定判決，則該子女在法律上不能不認為夫之婚生子女，無論何
    人，皆不得為反對之主張」等語觀之，可見民法第一千零六十三條規定之立法意
    旨在於強調維持受婚生推定之親子身分關係之安定性。雖最高法院二十三年上字
    第三九七三號判例認為：「非婚生子女未經其生父認領者，其生母依民法第一千
    零六十七條第一項之規定，請求其生父認領，固有同條第二項之適用，若該非婚
    生子女曾經其生父撫育，則依同法第一千零六十五條第一項之規定，已因視為認
    領而取得婚生子女之身分，縱令其身分嗣後又為其生父所否認，亦無須再行請求
    認領，如有提起確認身分之訴之必要，自可隨時提起，民法第一千零六十七條第
    二項之規定，殊無適用之餘地」等語，然由上開判例所述，無非係針對非婚生子
    女之身分關係提起確認之訴之情形而言，尚未論及就受婚生推定之婚生子女尚未
    以否認子女之訴排除其婚生推定前，得否提起確認之訴確認該婚生子女與第三人
    間親子關係有無之問題。則徵諸上述民法第一千零六十三條之立法旨趣，自無從
    認為得提起確認親子關係之訴排除該設置除斥期間規定之餘地。而司法院（八一
    ）廳民一字第０二六九六號函所示法律座談會結論，亦同此見解。
三、經查：原告起訴主張其於八十一年一月二十八日出生，為其父高文正與其母游惠
    珍之婚姻關係存續中，受推定為其婚生子女一事，有戶籍謄本一件在卷為憑。又
    原告之父高文正於八十九年一月二十六日死亡，其母游惠珍則於同年九月八日死
    亡，亦觀上開戶籍謄本之記載即明。另經高雄長庚紀念醫院鑑定結果認為，不能
    排除兩造間之親子關係，亦即兩造間父子關係確定率為百分之九十九點0000
    000，被告為原告親生父親之假設，由此次測試可以證實等語，亦有親子鑑定
    報告一件在卷為證。惟原告雖已舉證證明其與被告間有血緣關係存在，然在其所
    受為其父高文正與其母游惠珍之婚生子女之推定經否定前，揆諸前揭民法第一千
    零六十三條之規定意旨及最高法院二十三年上字第三四七三號判例內容，既現行
    民法之制度設計係以否認子女之訴為推翻子女受婚生推定之唯一途徑，則在現行
    有效法律修正前，即無從認為第三人得任意以確認之訴之提起，否定子女所受婚
    生推定之安定性。從而，原告訴請確認兩造間之親子關係存在，於民法第一千零
    六十三條之規定自有未合，非可准許，應予駁回。
據上論結，本件原告之訴為無理由，依民事訴訟法第七十八條，判決如主文。
中      華      民      國    九十      年      一      月     三十     日
                              臺灣高雄地方法院民事第五庭
~B法      官  汪怡君
右為正本，係照原本作成。
如不服本判決，應於送達後二十日內向本院提出上訴狀。
中      華      民      國    九十      年      一      月     三十     日
~B書  記  官  劉榮華


司法院資訊處製作；財團法人民間司法改革基金會備份。
